臺灣板橋地方法院刑事判決　　　　　　　　　　　　　　九十三年度訴字第五六號
　　公　訴　人　臺灣板橋地方法院檢察署檢察官
　　被　　　告　乙○○
　　選任辯護人　張凱輝律師
　　　　　　　　林辰彥律師
　　　　　　　　黃淑怡律師
右列被告因過失致死案件，經檢察官提起公訴（九十二年度偵字第一七七四五號），
本院判決如左：
    主  文
乙○○從事業務之人，因業務上之過失致人於死，處拘役拾日，如易科罰金以佰
元折算壹日。
    事　實
一、乙○○自民國九十二年六月二十日起，受僱於其所居住位在臺北縣五股鄉○○路
    八十一號（起訴書誤載為二十一號）「新加坡花園城堡社區管理委員會」，擔任
    該社區附設游泳池之救生員。該社區附設游泳池共有三池，一池為成人池，水深
    一百三十公分，另二池為兒童池，水深分別為九十五公分及六十公分 (二兒童池
    相緊鄰），欲進入游泳池者須出示由社區管理委員會發給社區各住戶之點券卡，
    由在場救生員剪兩點。而輪值擔任在場救生員者，應負責進入游泳池人員之過濾
    、剪票及維護泳客之安全，乙○○受僱擔任救生員，為從事上開業務之人。九十
    二年七月十三日下午一時三十分許，乙○○在場獨自從事救生員工作時，有該社
    區居民李賴桂婷陪同其甫滿七歲之孫女李家萱至該游泳池旁，向乙○○表示李家
    萱欲進入游泳，經乙○○剪票後，李家萱即進入六十公分深之兒童池內，李賴桂
    婷亦旋即向乙○○表示要到樓上拿大毛巾，請乙○○代為暫時照顧李家萱。李賴
    桂婷離去後，乙○○原應隨時注意巡視各池內泳客之安全，防護可能發生事故之
    危險，而依當時情形，並無不能注意之情事，竟疏於注意，未發現已移至九十五
    公分深兒童池內之李家萱已離開游泳圈而沈入水中，嗣其將視線移至李家萱所在
    之九十五公分深兒童池時，始發現李家萱已呈趴狀沈於池底，乙○○雖立即跳入
    池內將李家萱抱上岸施以急救，嗣並旋由救護車將李家萱送往林口長庚紀念醫院
    救治，李家萱仍於同日晚上十時三十分許因生前落水、窒息併多重器官衰竭，不
    治死亡。乙○○於有偵查犯罪職權之公務員發覺之前，即向臺北縣政府警察局蘆
    洲分局報案自首上情，並接受裁判。
二、案經李家萱之父甲○○訴由臺北縣政府警察局蘆洲分局報請臺灣板橋地方法院檢
    察署檢察官偵查起訴。
　　理　由
一、訊據被告乙○○固坦承於右揭時地受僱擔任救生員之事實，惟矢口否認有何過失
    致死犯行，辯稱：當天李家萱的祖母帶她到游泳池，剪完票後她祖母就離開，伊
    就一樣作巡視的工作，不停地巡視游泳池，當時伊有注意到李家萱有攜帶游泳圈
    ，巡視當中有數位未滿身高的小朋友到較深的成人池，伊勸導他們離開後，伊再
    次巡視游泳池，並未發現有任何求救或呼喊的聲音，伊發現李家萱離開游泳圈，
    沈浮在水中，伊立刻下水將她抱起來，立即作人工呼吸、ＣＰＲ的動作，並立即
    大聲呼喊叫泳客離開游泳池，請他們到管理中心打一一九，當時有位住戶也幫伊
    作ＣＰＲ的動作，之後救護車就來了。伊的工作是專注於游泳池，看池內有沒有
    什麼危險的情況，至於人員進出並不是伊的職責，當天有很多人要回去拿東西，
    伊不記有任何人指著某個孩子要伊代為看管，且有很多父母會站在伊後面，所以
    他們什麼時候出去或進來伊都不會知道。九十二年七月二日管理委員會開會時有
    決議人多的時候由管理中心的行政人員剪票，案發當天是星期六假日，就是人多
    的時候，但是管理中心的人都沒有出現，伊就必須要幫忙剪票與顧及游泳池內的
    很多人，所以剪完點數伊目光馬上又回到泳池。又管理委員會曾通過「游泳區管
    理規則」，並於使用規則及注意事項中分別規定「身高未滿一百二十公分兒童需
    由大人陪同進入兒童池並配戴臂圈，同時禁止進入成人池」、「如有發現身體不
    適，請立即通知指導員處理」，另於游泳池張貼公告，特別註明「社區游泳池只
    供社區住戶使用，訪客或親朋好友或社區以外的人士均禁止進入使用，十四歲以
    下兒童需由家長全程陪同，違反上述規定而發生任何危險，由住戶自行負責」，
    李家萱非社區住戶，其祖母李賴桂婷攜其進入游泳池又未全程陪同，完全忽視其
    年僅七歲且為患有兒童腦性麻痺及中度肢體多重障礙領有身心障礙手冊者，任其
    獨自一人由六十公分深之泳池進入九十五公分深之泳池，終因上開病症原因而遭
    溺斃，且直至將李家萱急救送往林口長庚醫院加護病房時其祖母才匆匆趕來，實
    應由其祖母自行負過失責任，而伊則已善盡救助之力。李家萱既非社區住戶，又
    未經管理中心人員之允許進入游泳池，依前開規定，乃在「禁止暨自行負責」之
    列，足見除李家萱之祖母李賴桂婷外，當時值班之保全人員亦應負責任，伊則無
    過失可言。又李家萱之祖母並未向伊指出李家萱係中度肢體多重障礙以及患有兒
    童腦性麻痺，且當天她祖母帶她到游泳池，伊在剪票時她就靠過去游泳池，她外
    觀上看起來與一般小朋友沒有不一樣，因為她一進來就進入游泳池云云。經查：
  (一)被害人李家萱確於右揭時地因生前落水、窒息併多重器官衰竭，經送往林口長庚
    紀念醫院仍不治死亡等情，業據被害人李家萱之父甲○○指述甚詳，且經臺灣板
    橋地方法院檢察署檢察事務官督同法醫師相驗無訛，製有驗斷書、勘驗筆錄、相
    驗屍體證明書各一件附卷足憑，此外，並有長庚紀念醫院出具之診斷證明書，以
    及本案游泳池現場之照片在卷可稽。又被告於右揭時地係受僱在場獨自擔任救生
    員乙節，除據被告自承屬實外，並經證人即「新加坡花園城堡社區管理委員會」
    蔡坤霖證述在卷。
  (二)查被告雖辯稱：當天有很多人要回去拿東西，伊不記有任何人指著某個孩子要伊
    代為看管云云，然查，證人即李家萱之祖母李賴桂婷於檢察官訊問時及警詢時分
    別證稱「我在當天下午一點半帶李家萱去社區游泳池，我看了一下子，因為忘了
    帶大毛巾，我就交待救生員乙○○幫我看一下，我去拿大毛巾，我回到八樓因人
    不舒服，就坐了幾分鐘才下來，回到泳池就找不到小孩」、「我於九十二年七月
    十三日中午約十三時三十分許，將我孫子李家萱帶往樓下游泳池游泳，因我忘記
    帶毛巾，所以我就將李家萱交由游泳池救生員乙○○，請她代為看顧，她答應後
    我就上樓拿毛巾」（見臺灣板橋地方法院檢察署九十二年度相字第七八七號卷第
    三十二頁、同署九十二年度核退字第七七五七號卷第二十二頁）。而被告於檢察
    事務官訊問時及警詢時亦供稱「九十二年七月十三日下午約一點半時，死者和其
    奶奶一同至游泳池，死者的奶奶跟我說要去樓上拿毛巾，請我代為看照一下，死
    者套著泳圈在深六十公分之池裡，後來游至九十五公分池裡，我都有注意他，後
    來我至一百三十公分池邊勸導一些兒童回去較淺之池裡後，我再回去九十五公分
    之池邊時，只看見她的泳圈，人已經趴在池底了」、「因當時李家萱奶奶帶他到
    游泳池游泳後，我有聽見他說要回家拿大毛巾便要下來，所以我可以確認當時無
    人陪同李家萱在游泳池游泳」（見臺灣板橋地方法院檢察署九十二年度相字第七
    八七號卷第十一頁、同署九十二年度核退字第七七五七號卷第十四、十五頁），
    故案發當日下午一時三十分許，李賴桂婷陪同被害人李家萱至該游泳池旁，被害
    人李家萱進入六十公分深之兒童池後李賴桂婷旋向被告表示要到樓上拿大毛巾，
    請被告代為暫時照顧被害人李家萱，而被告亦有聽聞李賴桂婷所言，被告確知李
    家萱之祖母已離去、未在場陪同李家萱游泳之事實明確，被告嗣於本院審理時改
    稱：當天有很多人要回去拿東西，伊不記有任何人指著某個孩子要伊代為看管云
    云，應不足取。
  (三)又查，欲進入新加坡花園城堡社區游泳池者須出示由社區管理委員會發給社區各
    賴桂婷陪同被害人李家萱至該游泳池旁，向被告表示李家萱欲進入游泳，經被告
    剪票後，被李家萱即進入六十公分深之兒童池內等情，業據被告自承在卷，故不
    論被害人李家萱是否經常居住於新加坡花園城堡社區內，被告既已剪票及同意李
    家萱進入游泳池內，自不得再以李家萱非社區住戶而主張發生任何危險其均無庸
    負責。
  (四)再查，被告所提出「新加坡花園城堡社區管理委員會」張貼之公告載明「社區游
    泳池只供社區住戶使用，訪客或親朋好友或社區以外的人士均禁止進入使用，十
    四歲以下兒童需由家長全程陪同，違反上述規定而發生任何危險，由住戶自行負
    責」，考其之所以要求十四歲以下兒童需由家長全程陪同之目的，即在於兒童因
    自我照護能力較差，有賴家長特別著意看顧，始能確保其在游泳池之安全。被告
    明知被害人李家萱之祖母已離去、未在場陪同李家萱游泳，已如前述，被告本於
    其在場擔任救生員之職權，本得以李家萱為兒童且無家長陪同為由而要求李家萱
    離開游泳池，其當時既不禁止被害人李家萱進入游泳池，自應特別提高對李家萱
    之注意程度，以補李家萱無家長看顧之不足，確保李家萱之安全。然查，被告於
    檢察事務官訊問時供稱「九十二年七月十三日下午約一點半時，死者和其奶奶一
    同至游泳池，死者的奶奶跟我說要去樓上拿毛巾，請我代為看照一下，死者套著
    泳圈在深六十公分之池裡，後來游至九十五公分池裡，我都有注意他，後來我至
    一百三十公分池邊勸導一些兒童回去較淺之池裡後，我再回去九十五公分之池邊
    時，只看見她的泳圈，人已經趴在池底了」，有如前述，被告當時並供稱「我從
    離開至返回約莫一分鐘時間」（見臺灣板橋地方法院檢察署九十二年度相字第七
    八七號卷第十一、十二頁），顯然被告當時對被害人李家萱之注意程度猶有未足
    ，正因其對李家萱未特別提高注意程度，竟有約莫一分鐘的時間，其視線未注意
    及李家萱所在之九十五公分深兒童池，其就應隨時注意巡視各池內泳客安全之注
    意義務猶有未盡注意之處，以致於未能及時發現李家萱已有溺水情形，錯失得及
    時予以救助之時機，而發生被害人不幸死亡之結果，自難辭過失之責，且被告之
    過失行為與被害人李家萱之死亡間，有相當因果關係。至於卷附被害人李家萱之
    身心障礙手冊影本固載明其有中度多重障（聲、肢、平），但被告當時倘能確實
    對無家長陪同之李家萱提高注意程度，隨時注意巡視李家萱所在九十五公分深兒
    童池之狀況，當能避免本件被害人死亡結果之發生。又本件雖被害人李家萱之家
    長未依「新加坡花園城堡社區管理委員會」張貼公告之規定在場全程陪同李家萱
    游泳，且李賴桂婷雖向被告表示要到樓上拿大毛巾而請被告代為暫時照顧李家萱
    ，但竟未在拿取毛巾後立即返回游泳池旁，任令李家萱獨自游泳而未予應盡之照
    顧，於本件被害人死亡結果之發生亦有疏失，惟仍無解於被告過失責任之認定，
    附予敘明。綜上所述，被告前揭並無過失罪責之辯解要非可取，事證明確，被告
    過失犯行堪以認定。
二、核被告所為，係犯刑法第二百七十六條第二項之業務過失致死罪。被告於有偵查
    犯罪職權之公務員發覺之前，即向臺北縣政府警察局蘆洲分局報案自首上情，此
    有臺北縣政府警察局蘆洲分局處理相驗案件初步調查報告暨報驗書一件在卷可憑
    ，被告嗣並接受裁判，為對於未發覺之罪自首而受裁判，應依刑法第六十二條前
    段規定減輕其刑。爰審酌被告之過失程度、所生之危害、犯罪後態度、迄今尚未
    與被害人李家萱之家屬達成民事和解，以及被告就本件被害人不幸死亡之結果，
    固難辭過失之責，但被害人家長未依「新加坡花園城堡社區管理委員會」張貼公
    告之規定在場全程陪同被害人游泳，任令被害人獨自游泳而未予應盡之照顧，就
    被害人發生死亡結果之過失程度猶更高於被告等一切情狀，量處如主文所示之刑
    ，並諭知易科罰金之折算標準。
據上論斷，應依刑事訴訟法第二百九十九條第一項前段，刑法第二百七十六條第二項
、第六十二條前段、第四十一條第一項前段，罰金罰鍰提高標準條例第一條前段、第
二條，判決如主文。
本案經檢察官楊仲農到庭執行職務。
中　　　華　　　民　　　國　　九十三　　年　　　六　　　月　　　二　　　日
                                臺灣板橋地方法院刑事第十五庭
                                    審判長法  官  王  屏  夏
                                          法  官  陳  鴻  清
                                          法  官  戴  嘉  清
右正本證明與原本無異
如不服本判決應於送達後十日內向本院提出上訴狀
                                          書記官  許  千  士
中　　　華　　　民　　　國　　九十三　　年　　　六　　　月　　　二　　　日
附錄本案論罪科刑法條全文：
刑法第二百七十六條
因過失致人於死者，處二年以下有期徒刑、拘役或二千元以下罰金。
從事業務之人，因業務上之過失犯前項之罪者，處五年以下有期徒刑或拘役，得併科
三千元以下罰金。
